【裁判字號】    95,上易,66
【裁判日期】    950428
【裁判案由】    損害賠償
【裁判全文】
臺灣高等法院民事判決                  95年度上易字第66號
    上  訴  人  捷商出版有限公司
    法定代理人  甲○○
    被  上訴人  郭永發（現板橋地檢署檢察署主任檢察官）
上列當事人間損害賠償事件，上訴人對於中華民國94年11月11
日臺灣臺北地方法院94年度訴更(一)字第8號第一審判決提起上訴
，本院判決如下：
    主    文
上訴駁回。
第二審訴訟費用由上訴人負擔。
    事實及理由
一上訴人主張：伊於民國92年7月22日檢具刑事告訴狀向臺灣臺
  北地方法院檢察署（下稱臺北地檢署）告訴訴外人王令麟即原
  東森華榮傳播事業股份有限公司（下稱東森公司）代表人涉嫌
  違反著作權法等乙案，承辦檢察官即被上訴人於93年6月9日作
  出臺北地檢署93年度偵字第9217號不起訴處分書（下稱系爭不
  起訴處分書），惟被上訴人未做實質調查，逕行引用調查局意
  見，認定王令麟犯罪嫌疑不足，違反刑事訴訟法第154條第2項
  證據裁判主義規定，違法認定伊非告訴人而逕列為告發人，且
  未將系爭不起訴處分書依刑事訴訟法第255條第2項規定送達伊
  ，系爭不起訴處分書復未依刑事訴訟法第256條第2項規定記載
  「再議期間及再議機關」，侵害伊憲法上應享有之訴訟權及刑
  事訴訟法上之告訴權、再議權，伊對被上訴人提起本件侵權訴
  訟，支付伊法定代理人甲○○法務費用新臺幣（下同）100,
  000元，受有財產上損害等情，爰依民法第186條第1項規定，
  求為判命(一)被上訴人應廢棄臺北地檢署93年度偵字第9217 號
  不起訴處分書，重起符合刑事訴訟法第255條、第256條第2項
  規定之處分書，並送達於上訴人；(二)被上訴人應賠償上訴人
  99,999元，及自起訴狀繕本送達翌日即94年7月8日起算法定遲
  延利息之判決。經原審駁回後，上訴人上訴，求為廢棄改判如
  其聲明。
二本件未經言詞辯論，無被上訴人之聲明及陳述可資記載。
三按民法第186條規定：「公務員因故意違背對於第三人應執行
  之職務，致第三人受損害者，負賠償責任。其因過失者，以被
  害人不能依他項方法受賠償時為限，負其責任。前項情形，如
  被害人得依法律上之救濟方法，除去其損害，而因故意或過失
  不為之者，公務員不負賠償責任」。查，
(一)本件上訴人主張：被上訴人原為臺北地檢署檢察官，對於伊告
  訴訴外人王令麟違反著作權等刑事案件，違法製作系爭不起訴
  處分書，不法侵害其訴訟權等情，就令屬實，惟上訴人並不能
  證明被上訴人故意為此，而被上訴人如因過失致此，查告訴人
  接受不起訴處分書後，得於七日內以書狀敘述不服之理由，經
  原檢察官向直接上級法院檢察署檢察長或檢察總長聲請再議，
  再議之聲請，原檢察官認為有理由者，應撤銷其處分，繼續偵
  查或起訴，上級法院檢察署檢察長或檢察總長認再議有理由者
  ，應分別為命原檢察官續行偵查或起訴之處分，刑事訴訟法第
  256條第1項、第257條第1項及第258條分別定有明文，是不起
  訴處分如有不當，已有再議程序可資救濟，如不起訴處分已確
  定，告訴人亦可向該管第一審法院聲請交付審判救濟（刑事訴
  訟法第258條之1條規定參照），於訴訟制度上均有救濟制度存
  在，可除去其損害。
(二)系爭不起訴處分認定上訴人為告發人，未於不起訴處分書末記
  載再議期間及再議機關，有系爭不起訴處分書在卷可按。上訴
  人主張：伊為告訴人，被上訴人違法認定告發人云云，如果屬
  實，上訴人仍得以告訴人身分提起再議，再由上級檢察署檢察
  長依法認定上訴人再議是否合法，亦不能剝奪上訴人本於告訴
  人身分而得異議之權利。上訴人雖稱其未收受系爭不起訴處分
  書，致無從開啟上述刑事訴訟之救濟程序云云，惟上訴人是否
  已收受系爭不起訴處分書之送達，乃事涉其如聲請再議是否遵
  守法定期間之問題，與其是否可以告訴人身分向直接上級法院
  檢察署檢察長聲請再議，究屬不同之二件事，自難相提併論，
  上訴人所認不無誤解。是被上訴人所為系爭不起訴處分書縱令
  因過失違背法令，然刑事訴訟法既已設有救濟途徑，上訴人自
  無法諉為不知，其卻捨刑事訴訟法救濟途徑不為，而依民事訴
  訟途徑請求民事法院以判決依民法第186條規定，判命被上訴
  人應廢棄臺北地檢署93年度偵字第9217號不起訴處分書，重起
  符合刑事訴訟法第255條、第256條第2項規定之不起訴處分書
  ，並賠償99,999元之本息，自難准許。況依我刑事訴訟法規定
  ，民事法院亦無權命檢察官廢棄其職務所為之不起訴處分。
三綜上，被上訴人職掌偵察職務，對於上訴人告訴訴外人違反著
  作權等之刑事案件，並無證據證明故意為之，如因過失而有上
  訴人所指不法情事，上訴人應依刑事訴訟法規定之救濟制度救
  濟，而不得請求民事法院命被上訴人廢棄系爭不起訴處分書，
  重為製作不起訴處分書，並訴請被上訴人為金錢賠償。原法院
  因認上訴人之訴為無理由，而判決駁回之，要無不合。上訴意
  旨仍執陳詞，顯難認有理由。爰不經言詞辯論，逕以判決駁回
  。
四據上論結，本件上訴為顯無理由。依民事訴訟法第463條，第
  249條第2項，第78條，判決如主文。
中    華    民    國    95    年    4     月    28    日
                    民事第九庭  審判長法  官  黃熙嫣
                                      法  官  呂太郎
                                      法  官  楊力進
正本係照原本作成。
不得上訴。
中    華    民    國    95    年    5     月     2    日
                                      書記官  劉家聲


司法院資訊處製作；財團法人民間司法改革基金會備份。
